【裁判字號】    90,訴,1
【裁判日期】    900410
【裁判案由】    偽造文書等
【裁判全文】
臺灣板橋地方法院刑事判決                                九十年度訴字第一號
    公  訴  人  臺灣板橋地方法院檢察署檢察官
    被      告  乙○○
右列被告因偽造文書等案件，經檢察官提起公訴（八十九年度偵字第二一四七０號）
，本院判決如左：
    主  文
乙○○行使偽造私文書，足以生損害於他人，處有期徒刑陸月，如易科罰金，以參佰
元折算壹日；緩刑參年。在發票人為雄裝潢行洪峰雄、發票日期為民國八十九年九
月五日、發票金額為新台幣貳拾參萬伍仟陸佰元、付款人為台灣中小企業銀行中壢分
行、支票號碼為ＡＵ0000000之支票背面偽造之「日祥」署押壹枚沒收。
    事  實
一、乙○○於民國八十九年七月間，持案外人雄裝潢行洪峰雄所簽發，發票日期為
    八十九年九月五日、發票金額為新台幣（下同）二十三萬五千六百元、付款人為
    台灣中小企業銀行中壢分行、支票號碼為ＡＵ0000000之支票一紙，向甲
    ○○訂購「ＰＰ─２０００」型充電式風扇，甲○○因乙○○之前支付貨款之支
    票均無法兌現而擔心該支票亦無法兌現，本欲拒絕，詎乙○○見狀竟萌意圖為自
    己不法所有及行使偽造私文書之犯意，向甲○○佯稱該支票係向日祥家電實業有
    限公司取得之客票，沒有問題，並在該支票背面偽造日祥家電實業有限公司背書
    之方式，偽簽「日祥」二字，致使甲○○信以為真，誤以為該支票業經日祥家電
    實業有限公司背書，而交付共值二十三萬五千六百元之上開電器用品予乙○○，
    足生損害於日祥家電實業有限公司。詎該支票屆期經甲○○提示遭退票後，經甲
    ○○聯絡日祥家電實業有限公司得知該公司並未於前開支票上背書後，始知受騙
    。
二、案經甲○○訴請台灣板橋地方法院檢察署檢察官偵查起訴。
    理  由
一、訊據被告乙○○對於右揭時、地，在右開支票背面偽造「日祥」之署押並交付予
    告訴人甲○○之事實固供承不諱，惟辯稱：伊當時係為支付之前積欠告訴人六月
    份之貨款而將該支票交予告訴人，並非係為購貨而交付云云。經查，被告之前購
    買右開家電產品所交付之支票自八十九年三月間起開始退票，告訴人原無意再出
    售家電產品予被告，因被告拿本件右揭有日祥家電實業有限公司背書之支票來訂
    貨，伊認為應沒有問題，才同意出售「ＰＰ─２０００」型充電式風扇予被告等
    情，已據告訴人於偵審中分別指述甚詳，並有被告偽造背書之支票影本一紙在卷
    可稽，復參之被告於偵查中亦自承伊自八十九年四月間起開始退票等語觀之，告
    訴人之指訴應堪信為真實。是被告前開所辯，顯係事後圖卸責之詞，不足採信。
    從而，本件事證明確，被告犯行堪以認定。
二、按支票上之背書，係發票後之另一票據行為，被告在右開支票背面偽造「日祥」
    之背書，在票據法上係表示日祥家電實業有限公司該支票負擔保責任之意思，被
    告並於偽造後交付予告訴人，自足生損害於日祥家電實業有限公司；是核被告乙
    ○○所為，係犯刑法第二百十六條、第二百十條之行使偽造私文書罪及同法第三
    百三十九條第一項之詐欺取財罪。至被告在支票背面上偽造之「日祥」署押，係
    屬偽造私文書之部分行為，不另論罪。又被告於偽造私文書後復持以行使，其偽
    造之低度行為應為行使之高度行為所吸收，亦不另論罪。又被告所犯上開行使偽
    造私文書、詐欺取財罪間，有方法、結果之牽連犯關係，應依刑法第五十五條規
    定，從一重之行使偽造私文書罪處斷。爰審酌被告之素行，犯罪之動機、目的、
    手段、知識程度、所生危害及犯後態度尚屬良好，並已與告訴人在民事上成立和
    解等一切情狀，量處如主文所示之刑；又被告行為後原刑法第四十一條之規定：
    「犯最重本刑為三年以下有期徒刑之刑之罪，而受六月以下有期徒刑或拘役之宣
    告，因身體、教育、職業或家庭之關係或其他正當事由，執行顯有困難者，得以
    一元以上三元以下折算一日，易科罰金。」，已於九十年一月四日經修正為刑法
    第四十一條第一項，該規定為：「犯最重本刑為五年以下有期徒刑之刑之罪，而
    受六月以下有期徒刑或拘役之宣告，因身體、教育、職業或家庭之關係或其他正
    當事由，執行顯有困難者，得以一元以上三元以下折算一日，易科罰金。但確因
    不執行所宣告之刑，難收矯正之效，或難以維持法秩序者，不在此限。」，並於
    同年月十日經總統公布施行，經新舊法比較結果，以修正後之新法對被告較為有
    利，爰依裁判之新法，諭知易科罰金之折算標準，以示懲儆。末查被告雖前曾因
    詐欺罪，於八十年十二月六日經本院判處有期徒刑八月，緩刑三年，並確定在案
    ，惟該緩刑之宣告並未經撤銷，此有台灣高等法院檢察署刑案紀錄簡覆表在卷可
    稽，其經此教訓應知所警惕，當無再犯之虞，本院因認對其所宣告之刑以暫不執
    行為適當，爰併予宣告緩刑三年，以勵自新。
三、被告於本件右揭支票背面上偽造之「日祥」署押一枚，依刑法第二百十九條之規
    定宣告，不問屬於被告與否，併予宣告沒收之。
據上論斷，應依刑事訴訟法第二百九十九條第一項前段，刑法第二條第一項但書、第
二百十六條、第二百十條、第三百三十九條第一項、第五十五條、修正後第四十一條
第一項、第二百十九條、第七十四條第一款，罰金罰鍰提高標準條例第一條前段第二
條，判決如主文。
本案經檢察官彭聖斐到庭執行職務
中      華      民      國      九十    年      四      月      十      日
                                    臺灣板橋地方法院刑事第四庭
                                        法  官  高  明  德
右正本證明與原本無異。
如不服本判決，應於判決送達後十日內，向本院提出上訴狀。
                                        書記官  高  玉  彬
中      華      民      國      九十    年      四      月      十六    日
附錄本案所犯法條全文：
中華民國刑法第二百一十六條
(行使偽造變造或登載不實之文書罪)
行使第二百十條至第二百十五條之文書者，依偽造、變造文書或登載不實
事項或使登載不實事項之規定處斷。
中華民國刑法第三百三十九條
(普通詐欺罪)
意圖為自己或第三人不法之所有，以詐術使人將本人或第三人之物交付者
，處五年以下有期徒刑、拘役或科或併科一千元以下罰金。
以前項方法得財產上不法之利益或使第三人得之者，亦同。
前二項之未遂犯罰之。


司法院資訊處製作；財團法人民間司法改革基金會備份。
